臺灣臺中地方法院刑事判決　　　　　　　95年度易字第2743號
公　訴　人　臺灣臺中地方法院檢察署檢察官
被　　　告　甲○○
上列被告因毒品危害防制條例案件，經檢察官提起公訴（95年度
毒偵字第3874號），本院判決如下：
    主    文
甲○○施用第二級毒品，累犯，處有期徒刑陸月，如易科罰金，
以新臺幣壹仟元折算壹日。
    犯罪事實
一、甲○○有竊盜、違反毒品危害防制條例等前科，其中於民國
    （下同）89、91年間因施用第一級毒品、第二級毒品、竊盜
    等案件，經本院分別判處有期徒刑10月、6月、8月、10月，
    應執行有期徒刑1年2月、1年4月確定，經接續執行，於94年
    1月1日假釋縮刑期滿執行完畢（本件已構成累犯）；又其曾
    於89年間因違反毒品危害防制條例案件，經本院裁定觀察勒
    戒後，因有繼續施用毒品傾向，再經本院裁定強制戒治，經
    執行後停止戒治付保護管束、撤銷停止戒治後，於91年9月
    18日執行完畢。詎其猶不知悔改，於前開強制戒治執行完畢
    釋放後5年內，復基於施用第二級毒品甲基安非他命之犯意
    ，於95年7月5日晚上20時11分許或前4日內之某時，在不詳
    處所，施用第二級毒品甲基安非他命至少1次。嗣甲○○於
    95年7月5日20時11分許，至臺中縣警察局豐原分局接受尿液
    採驗，經檢驗結果，其尿液呈甲基安非他命陽性反應而查悉
    上情。
二、案經臺中縣警察局豐原分局報請臺灣臺中地方法院檢察署檢
    察官偵查起訴。
    理  由
一、訊據被告甲○○矢口否認有施用第二級毒品甲基安非他命之
    犯行，辯稱：自出所後就沒有施用毒品，不知道為何尿液呈
    陽性反應云云。惟查：
（一）被告上揭時地施用甲基安非他命之犯行，有被告於95年7
      月5日為警查獲後，經採尿送驗以ＧＣ／ＭＳ即氣相層析
      質譜儀確認結果，呈甲基安非他命陽性反應，有中山醫學
      大學附設醫院藥物濫用檢測中心確認結果報告可佐（警卷
      第5頁）。依行政院衛生署藥物食品檢驗局81年2月8日（
      81）藥檢壹字第001156號函所示：甲基安非他命經口服投
      與後約百分之70於24小時內自尿中排出，約百分之90於96
      小時內自尿中排出，由於目前國內尿液中甲基安非他命之
      檢驗僅為鑑定其是否呈陽性反應，尚未定其含量，且甲基
      安非他命成份之檢出與其投與方式、投與量、個人體質、
      採尿時間與檢測儀器之精密度諸多因素有關，因此僅憑尿
      液中呈安非他命陽性反應，並無法確實推算吸食時間距採
      集時間之長短，惟依上述資料推斷，最長可能不會超過4
      日等語，則被告既係於95年7月5日20時11分許為警查獲後
      之尿液送驗結果，既呈甲基安非他命陽性反應，足徵被告
      在95年7月5日20時11分許之前4日內某時，有施用第二級
      毒品甲基安非他命1次之犯行。是被告於上揭時地確有施
      用第二級毒品甲基安非他命之行為，亦堪認定。
（二）被告雖辯稱：係因吃豐原醫院、國軍臺中總醫院還有源美
      內兒科的藥，我因為吃劉鴻霖的藥，嘴都斜了。另外瓶裝
      的藥是腰痛的藥，那是我媽媽買的，粉紅色藥錠是吃頭痛
      的藥，也是我媽媽買的，綠色的藥丸，是劉鴻霖的精神分
      裂症的藥。‥‥（指在95年7月5日之前4日內）我有吃劉
      鴻霖國軍臺中總醫院的藥。‥‥還有庭呈的藥（指林淇祥
      診所藥袋、秀傳紀念醫院於95年2月11日開予王薏茹藥袋
      、國軍臺中總醫院之藥物）云云（本院卷第28、29頁），
      並提出源美內兒科診所95年7月4日、7月8日開列予被告之
      藥單收據、國軍臺中總醫院95年7月5日開予劉鴻霖之藥單
      收據、95年7月19日開予劉鴻霖之藥袋、豐原醫院95年7月
      23日至8月17日開予被告之藥袋、林淇祥診所開予劉鴻霖
      之藥袋（未註明日期）、不明粉末之瓶裝藥、粉紅色藥錠
      、白色藥錠、橢圓形藥錠（均附於證物袋內），及秀傳紀
      念醫院於95年2月11日開予王薏茹之藥袋為據，惟查，就
      被告所稱服食之藥物：
    １本院就被告庭呈之源美內兒科診所95年7月4日藥單、秀傳
      紀念醫院95年2月11日開列予王薏茹之「康瑞斯持續藥效
      錠」藥袋函詢行政院衛生署管制藥品管理局結果，該局函
      覆稱「康瑞斯持續藥效錠及儂涕克藥品內，均含PSEUDOEP
      HEDRINE成分，該成分服用後，其尿液以免疫學分析法初
      步檢驗，或有可能呈安非他命或甲基安非他命陽性反應，
      但初步檢驗陽性檢體必需以氣相層析質譜儀進行確認檢驗
      ，均不致造成安非他命或甲基安非他命陽性反應」等語，
      亦有行政院衛生署管制品管理局95年11月13日管檢字第
      950012491號函可佐（本院卷第51頁），而被告於95年7月
      5日所採尿液，係以氣相層析質譜儀確認檢驗結果，已如
      前述，是被告尿液呈甲基安非他命陽性反應，顯非因服食
      上開藥物所致。
    ２被告提出源美內兒科診所95年7月8日開列予被告之藥單收
      據、國軍臺中總醫院95年7月19日開予劉鴻霖之藥袋、豐
      原醫院95年7月23日至8月17日開予被告之藥袋，因其上所
      載之藥物，均係被告於95年7月5日採尿後，上開醫院始開
      列之藥物，是不問被告有無服食，其服食時間必係在95
      年7月6日之後，均與被告95年7月5日之尿液無關。
    ３因被告辯稱：有服食豐原醫院藥物云云，經本院函詢豐原
      醫院，該院回函稱：「有關甲○○先生於95年1月1日至95
      年7月5日間，是否有至本院就診，經查病歷記載，這期間
      並無至本院求診之紀錄」等語，亦有豐原醫院95年11月1
      日豐醫歷字第950009091號函可佐（本院卷第47頁），是
      被告顯非因服食豐原醫院藥物所致尿液呈甲基安非他命陽
      性反應。
    ４被告雖又辯稱有服食國軍臺中總醫院開列予劉鴻霖之藥物
      云云，並提出國軍臺中總醫院95年7月5日開予劉鴻霖之藥
      單收據。惟經該醫院函覆稱：「劉員於95年6月28日來本
      院精神科初診，第二次於95年7月5日，期間所服用之藥物
      不會造成尿液甲基安非他命陽性反應」等語，亦有國軍臺
      中總醫院95年12月19日醫質字第950005433號函可佐（本
      院卷第53頁），是被告尿液呈甲基安非他命陽性反應亦與
      其提出之國軍總醫院開列予劉鴻霖之藥物無關。
    ５再被告其餘所提出之林淇祥診所開予劉鴻霖之藥袋（未註
      明日期）、不明粉末之瓶裝藥、粉紅色藥錠、白色藥錠、
      橢圓形藥錠（均附於證物袋內）部分，被告已難證明其有
      服食上開不明藥物，且縱上開藥物含有甲基安非他命成分
      ，被告既未提出上開藥物名稱，及上開藥物之確切來源係
      何時所取得，則究係是否為合法醫師所開列之合法藥物已
      有可疑，自難以被告自稱有服食上揭不明藥物云云，遽即
      為被告無罪之認定。
    綜上所述，被告辯稱：並未施用毒品。可能服食其他藥物致
    尿液呈甲基安非他命陽性反應云云，所辯亦非可採。
（三）又查，被告曾於89年間因違反毒品危害防制條例案件，經
      本院裁定觀察勒戒後，因有繼續施用毒品傾向，再經本院
      裁定強制戒治，經執行後停止戒治付保護管束、撤銷停止
      戒治後，於91年9月18日執行完畢等情，亦有臺灣高等法
      院被告全國前案紀錄表、臺灣臺中地方法院檢察署刑案資
      料查註紀錄表、法務部在監在押資料表可佐，是被告確係
      於強制戒治執行完畢後5年內再犯本件施用甲基安非他命
      犯行。
    事証明確，被告上揭施用第二級毒品犯行堪予認定。
二、核被告甲○○所為，係犯毒品危害防制條例第10條第2項之
    施用第二級毒品罪。被告施用第二級毒品甲基安非他命而持
    有甲基安非他命之低度行為，應為施用甲基安非他命之高度
    行為所吸收，均不另論罪。又被告雖中度智障，惟其能辨識
    毒品不可吸食，及甲基安非他命係毒品，亦不可吸食等情，
    亦據被告於本院自承在卷（本院卷第27頁），是其本件施用
    甲基安非他命時，尚未因其中度智障而有辨識行為違法或依
    其辨識而行為之能力，顯著減低之情形，併此敘明。再被告
    有竊盜、違反毒品危害防制條例等前科，其中於89、91年間
    因違反毒品危害防制條例、竊盜等案件，經本院分別判處有
    期徒刑10月、6月、8月、10月，應執行有期徒刑1年2月、1
    年4月確定，經接續執行，於94年1月1日假釋縮刑期滿執行
    完畢，有臺灣臺中地方法院檢察署刑案資料查註紀錄表在卷
    可佐，其於5年以內故意再犯本件有期徒刑以上之罪，為累
    犯，應依刑法第47條第1項規定加重其刑。爰審酌被告一再
    施用毒品，經強制戒治後，仍不知戒惕，再次施用第二級毒
    品，無視於毒品對於自身健康之戕害及國家對於杜絕毒品犯
    罪之禁令，不知戒除惡習，惡性非輕，然念及被告施用毒品
    甲基安非他命並無危害他人，本之施用毒品者均有相當程度
    之成癮性及心理依賴，其犯罪心態與一般刑法犯罪之本質並
    不相同，容應以「病人」之角度為考量，並側重適當之醫學
    治療及心理矯治為宜，再考量被告施用毒品之次數及被告犯
    後態度等一切情狀，量處如主文所示之刑，並諭知易科罰金
    之折算標準。
據上論斷，應依刑事訴訟法第299條第1項前段，毒品危害防制條
例第10條第2項，刑法第11條前段、第47條第1項、第41條第1項
前段，判決如主文。
中　　華　　民　　國　　96　　年　　3 　　月　　6 　　日
                          臺灣臺中地方法院刑事第十庭
                             審判長法  官  賴妙雲
                                   法  官  江奇峰
                                   法  官  黃家慧
上正本證明與原本無異。
如不服本判決，應於送達後十日內向本院提出上訴狀（須附繕本
），上訴於臺灣高等法院臺中分院。
                                   書記官  陳靖騰
中　　華　　民　　國　　96　　年　　3 　　月　　6 　　日
毒品危害防制條例第10條
施用第一級毒品者，處6月以上5年以下有期徒刑。
施用第二級毒品者，處3年以下有期徒刑。
